【裁判字號】    99,交上訴,36
【裁判日期】    990625
【裁判案由】    公共危險
【裁判全文】
臺灣高等法院高雄分院刑事判決        99年度交上訴字第36號
上  訴  人
即  被  告  甲○○
選任辯護人  林振福律師
上列上訴人因公共危險案件，不服臺灣高雄地方法院98年度交訴
字第107 號中華民國99年3 月16日第一審判決（起訴案號：臺灣
高雄地方法院檢察署98年度偵字第7849號），提起上訴，本院判
決如下：
     主  文
上訴駁回。
     事  實
一、甲○○於民國97年9 月7 日20時55分許，駕駛車牌號碼168-
    XF號營業小客車（計程車），沿高雄縣鳳山市○○路東往西
    方向行駛，行經該路段穿越五甲一路交岔口至瑞隆東路時（
    油管路穿越與五甲一路之交岔口後，即為瑞隆東路），適乙
    ○○騎乘車牌號碼JJ2 —378 號重型機車沿五甲一路南往北
    行至上開路口並左轉瑞隆東路，而與甲○○所駕駛之上開車
    輛發生碰撞，乙○○因之人車倒地，受有頭部外傷併右上額
    部撕裂傷（長約2 公分）、右足及右下肢擦挫傷等傷害（甲
    ○○涉犯業務過失傷害罪嫌部分，未據提出告訴）。詎甲○
    ○明知自身駕駛車輛肇事，且致乙○○受有傷害，竟基於肇
    事逃逸之犯意，未停留現場等待警方處理並對乙○○施以必
    要之救護，逕自駕車逃離現場。適斯時駕駛自用小客車行經
    該處之蘇芊華目睹經過，尾隨並記下甲○○所駕駛之上開營
    業小客車之車牌號碼後，提供予到場處理事故之警員，始因
    而查悉上情。
二、案經高雄縣政府警察局鳳山分局報告臺灣高雄地方法院檢察
    署檢察官偵查起訴。
     理  由
壹、證據能力方面：
    按傳聞法則之重要理論依據，在於傳聞證據未經當事人之反
    對詰問予以核實，乃予排斥，惟若當事人已放棄對原供述人
    之反對詰問權，於法院審判時表明同意該等傳聞證據可作為
    證據，基於證據資料愈豐富，愈有助於真實發現之理念，並
    貫徹刑事訴訟法修法加重當事人進行主義之精神，確認當事
    人對於證據能力有處分權之制度，傳聞證據經當事人同意作
    為證據，法院認為適當者，亦得為證據。本件檢察官、上訴
    人即被告（下稱被告）甲○○及辯護人於本院準備程序時已
    表示對於全案卷證所存證據均同意有證據能力（見本院卷第
    25至26頁。另就被告98年3 月25日於偵查中所為陳述，偵訊
    筆錄所載與原審99年1 月25日勘驗結果不符部分，業經檢察
    官捨棄該部分作為證據使用），本院復斟酌該等證據並非非
    法取得，亦無證明力明顯過低之情形，以之作為證據，應屬
    適當，是依刑事訴訟法第159 條之5 第1 項規定，應認該等
    證據均得採為證據。
貳、實體方面：
一、訊據被告甲○○固坦承於上開時、地，駕駛車牌號碼168-XF
    號營業小客車行經車禍地點，且於被害人乙○○因車禍事故
    人車倒地受傷後，逕行駕車離去而未停留現場等事實，惟矢
    口否認有何肇事逃逸犯行，辯稱：我所駕駛的營業小客車並
    未與乙○○所騎乘的機車發生擦撞，我並無肇事逃逸可言等
    語。經查：
  (一)被告甲○○於97年9 月7 日20時55分許，確曾駕駛車牌號碼
    168 —XF號營業小客車，沿高雄縣鳳山市○○路東往西方向
    行駛，並行經該路段穿越五甲一路交岔口至瑞隆東路（油管
    路穿越與五甲一路之交岔口後，即為瑞隆東路）。又被害人
    乙○○於上揭時點，亦有騎乘車牌號碼JJ2 —378 號重型機
    車沿五甲一路南往北行至上開路口左轉瑞隆東路，因發生交
    通事故，致其人車倒地，並受有頭部外傷併右上額部撕裂傷
    （長約2 公分）、右足及右下肢擦挫傷等傷害之情，為被告
    所不爭執（見本院卷第26頁），並經證人即目擊證人蘇芊華
    於偵查及原審結證明確（見偵卷第9 頁、原審卷第36至38頁
    ）；復有道路交通事故現場圖、道路交通事故調查報告表(一)
    、(二)、事故現場相片、被害人乙○○之國軍高雄總醫院附設
    民眾診療服務處診斷證明書等件（分別見警卷第13頁、第14
    至15頁、第16至17頁、第11至12頁，偵卷26頁），在卷足資
    佐證，是此等部分之事實足堪認定。
  (二)本件車禍發生經過，據證人蘇芊華迭於偵查及原審證述：「
    我於97年9 月7 日20時56分許，在鳳山市○○○路及瑞隆東
    路口看見一場車禍。當時，我剛好停紅燈，路名我忘了，五
    甲路是橫向在我前方，我是接瑞隆東路。對向車道變成紅燈
    ，但瑞隆東路的綠燈還沒有亮，我右邊的計程車就已經往前
    行駛，我綠燈已經亮了，我發現一部機車從我的左手邊出來
    ，我就不敢開車。後來我看到碰撞的地點，就如警卷第13頁
    所附道路事故現場圖所示，距我所在地約20至25公尺處，我
    看見機車的車頭撞上計程車左後方，機車是撞擊後彈開，機
    車人車倒地。計程車煞車燈有亮了一下，但沒有停下又繼續
    向前行駛。我同車的兒子說計程車內的駕駛是女性，肇事逃
    逸，要我去追他，我就開車追計程車，但計程車轉入小巷子
    ，我們就記他的車牌之後回到現場」等語明確（見偵卷第9
    頁、第11頁，原審卷第36至38頁）。本院審酌證人蘇芊華與
    被告素不相識，亦無怨隙，僅因行經該處而目擊車禍發生經
    過，衡情其實無特意誣陷被告之動機與可能。復參以證人蘇
    芊華歷次所陳情節，皆屬一致；又前揭卷附道路交通事故現
    場圖、事故現場相片所示，亦核與證人蘇芊華前揭所述機車
    行向及撞擊部位互相吻合，是堪認證人蘇芊華前揭所述，應
    係真實，而可採信。
  (三)又依據證人蘇芊華所述，被害人乙○○騎乘之前開機車，係
    車頭撞擊計程車左後方，前已述及。而被告駕駛之前揭車牌
    號碼168 —XF號營業小客車，其左後車門靠近輪胎處之廣告
    貼紙上，確有一呈現摩擦橫向之痕跡之情，亦有該照片在卷
    可證（見警卷第19頁）。雖被告辯稱該痕跡係於本案發生之
    前，遭另1 臺機車擦撞造成的等語（見本院卷第49頁），惟
    前開痕跡如確係之前即已造成，以臺灣地區屬潮溼氣候，且
    高雄地區空氣品質非佳，又營業用小客車每日行駛時間非短
    ，加以貼覆車身之廣告貼紙具有相當黏性之情形下，該處之
    痕跡，縱無鏽蝕，亦應有相當之髒污陳垢存在。然揆之被告
    左後車身之該處痕跡，於警方採證拍照時，除無生鏽，復無
    明顯髒污，此有上開蒐證相片可憑（見警卷第19頁），足見
    該痕跡係為新痕，而非舊痕甚明。又依諸前開蒐證相片顯示
    ，該痕跡呈現右方較深之受力痕跡，左方則呈現受力較淺之
    跡象，足認該痕跡之受力走向係由右往左方向，而此種受力
    走向，適與被告駕駛之營業小客車與被害人乙○○騎乘之機
    車行經方向相互吻合。復前開痕跡所在位置又與證人蘇芊華
    證述2 車碰撞係在「計程車左後方」部位相符。綜合上開各
    節予以判斷，足認前開痕跡係被害人乙○○騎乘之機車碰撞
    被告駕駛之營業小客車所造成者，殆無疑義。
  (四)被告所駕駛之上開營業小客車，係金屬外殼，此有卷附車輛
    照片可稽（見警卷第19頁），聲音傳導應屬甚佳；參以被告
    於原審自陳：伊踩煞車後，有看前方及兩側後照鏡等語（見
    原審卷第42頁），則衡情被告就其所駕駛之車輛與被害人乙
    ○○騎乘之機車發生碰撞，並導致乙○○人車倒地之情，應
    無不知之可能。此外，復參之證人蘇芊華前揭證述：計程車
    煞車燈有亮了一下，但沒有停下又繼續向前行駛等語，益可
    證被告斯時確實明知有駕車肇事之情事，乃其竟逕自駛離現
    場，被告當時係意在逃逸，而非不知肇事，彰彰明甚。
  (五)再機車並無任何足以包覆或保護騎士之裝備，此為眾所週知
    之事，是若機車行進中突與他車碰撞，因而導致騎士人車倒
    地，衡情肇事駕駛人對於機車騎士將因之受有傷害之情事，
    自應有所認識。本件被告既知其駕車與被害人乙○○騎乘之
    機車發生碰撞，並導致乙○○人車倒地，有如前述，則對於
    機車騎士乙○○因之受有傷害之情，自應有所認識，乃其明
    知肇事致乙○○受有傷害，仍未停留現場等待警方處理並對
    乙○○施以必要之救護，即逕自離去，則其有肇事逃逸之犯
    意及犯行，實可認定。
  (六)綜上，被告前揭所辯，應係事後圖卸之詞，並無可採。事證
    明確，其駕駛營業小客車肇事致人受傷而逃逸之犯行，足堪
    認定，應予依法論科。
二、核被告甲○○所為，係犯刑法第185 條之4 之肇事逃逸罪。
三、原審認被告罪證明確，因而適用刑法第185 條之4 ，第41條
    第1 項前段等規定，並審酌被告為營業小客車駕駛，肇事後
    未停車救助傷者，反而駕車逃逸，實屬不該，兼衡其犯罪動
    機、目的、手段等一切情狀，量處被告有期徒刑6 月，並諭
    知以新臺幣1,000 元折算1 日之易科罰金折算標準，復說明
    檢察官具體求處有期徒刑10月，容屬過重。經核原判決認事
    用法，均無不合，量刑亦屬允當。被告上訴意旨否認犯罪，
    指摘原判決不當，為無理由，應予駁回。
四、被告雖提出台灣大車隊股份有限公司99年5 月18日台車隊總
    字第99023 號函，用以證明其所駕駛之前開車輛，於肇事當
    時所張貼之廣告，會因遭受風雨侵襲等因素，導致有不同程
    度之變（褪）色、剝落、翻翹、毀損等情形發生。然揆諸此
    函，並未能證明被告前開車輛張貼之廣告，於本件所顯示之
    毀損痕跡，確係因前開因素所導致，自無從據之而為被告有
    利之認定，附此敘明。
據上論結，應依刑事訴訟法第368條，判決如主文。
本案經檢察官呂建昌到庭執行職務。
中    華    民    國    99    年    6     月    25    日
                  刑事第十一庭  審判長法  官 翁慶珍
                                      法  官 黃仁松
                                      法  官 徐美麗
以上正本證明與原本無異。
如不服本判決應於收受本判決後10日內向本院提出上訴書狀，其
未敘述上訴理由者，並得於提起上訴後10日內向本院補提理由書
狀（均須按他造當事人之人數附繕本）「切勿逕送上級法院」。
中    華    民    國    99    年    6     月    25    日
                                      書記官 賴梅琴
附錄本判決論罪科刑法條：
《刑法第185條之4》
駕駛動力交通工具肇事，致人死傷而逃逸者，處6 月以上5 年以
下有期徒刑。

司法院資訊處製作；財團法人民間司法改革基金會備份。
